【裁判字號】    97,交聲,2
【裁判日期】    970227
【裁判案由】    違反道路交通管理處罰條例聲明異議
【裁判全文】
臺灣基隆地方法院交通事件裁定           97年度交聲字第2號
移送機關即
原處分機關  交通部公路總局臺北區監理所基隆監理站
異  議  人
即受處分人  乙○○
上列異議人即受處分人因違反道路交通管理處罰條例聲明異議案
件，對於交通部公路總局臺北區監理所基隆監理站中華民國96年
12月11日所為之處分（原處分案號：基監字第裁42-CO0000000號
），聲明異議，本院裁定如下：
    主  文
異議駁回。
    理  由
一、原處分意旨略以：異議人即受處分人乙○○於民國95年6 月
    26日上午8 時11分許，駕駛車號1183-EY 號自小客車行經臺
    北縣泰山鄉○○路與大科路口，因闖紅燈右轉違規，經警當
    場舉發，裁處罰鍰新台幣（下同）1,800元，並記違規點數3
    點等情。
二、異議意旨則以：異議人於上開時、地，因紅燈右轉遭警攔停
    ，惟係因員警在上開路口設站臨檢，造成路況擁塞，導致異
    議人之車輛受阻於路口，無法於轉換紅燈前轉入主車道，經
    向警方說明原因後，即予放行離去，並無拒簽舉發單之情事
    ，致異議人錯失後續處理之時機；又原舉發闖紅燈之裁罰，
    業經原處罰機關撤銷，竟再以紅燈右轉裁罰，顯有不妥等情
    。
三、按汽車行駛至交岔路口，其行進應遵守燈光號誌，且汽車駕
    駛人，行經有燈光號誌管制之交岔路口闖紅燈者，處1,800
    元以上5,400 元以下罰鍰，前項紅燈右轉行為者，處600 元
    以上1,800 元以下罰鍰，並記違規點數3 點，道路交通安全
    規則第102 條第1 款及道路交通管理處罰條例第53條第1 項
    、第63條第1 項第3 款分別定有明文。
四、經查：
（一）證人即臺北縣政府警察局新莊分局光華派出所警員甲○○
      於本院調查時到庭證稱95年6 月26日上午8 時11分許，在
      臺北縣泰山鄉○○路與大科路交岔口執行勤務，執勤位置
      係在大科路上，很多車輛均會由憲訓外環道右轉至大科路
      行駛，異議人係於憲訓外環道前方交通號誌已轉變為紅燈
      後，始由憲訓外環道右轉大科路行駛等語，且依據證人甲
      ○○提供之現場照片觀之，憲訓外環道前方確設置交通號
      誌，以證人甲○○所稱執勤位置，確得以清楚看見該交通
      號誌之燈號變化情形，此有現場照片及證人甲○○當庭繪
      製之現場圖在卷供參，堪認證人甲○○上開證述非屬無據
      ；又證人甲○○上開證述內容，復核與異議人陳稱當日駕
      駛前開車輛，沿憲訓外環道往大科路方向行駛，尚未右轉
      至大科路時，交通號誌已轉變為紅燈，確於交通號誌為紅
      燈時，右轉大科路等語相符，足認異議人於前開時、地，
      確有紅燈右轉之駕駛行為。
（二）異議人雖辯稱係因警員在前開路口設站臨檢，造成交通擁
      塞，使其駕駛之車輛受阻於路口，始會於前開交通號誌為
      紅燈時右轉等情，然證人甲○○證稱當日執勤位置距離憲
      訓外環道與大科路交岔口約7 、80公尺，距離前開憲訓外
      環道前方設置之交通號誌約60公尺，當時車流量很大，但
      尚未達塞車之程度，行車狀況尚屬順暢，若車輛係在前開
      交通號誌甫自黃燈轉變為紅燈時右轉大科路，縱使後方車
      輛亦跟隨前方車輛右轉，為免發生爭議，均不會加以舉發
      ，僅會針對憲訓外環道前方交通號誌已轉變為紅燈2 、3
      秒後，亦即泰林路往大科路方向之交通號誌轉換為綠燈，
      在大科路上已有直行方向之車輛行駛之際，再由憲訓外環
      道右轉大科路行駛之車輛，因會阻礙交通，且已確定有違
      規闖紅燈之駕駛行為，即會加以舉發等語，因上午8 時許
      乃屬交通尖峰時段，且證人甲○○亦稱該時段車流量較大
      ，衡情，執行勤務之警察當無刻意在路口處設站臨檢，造
      成交通擁塞之理，此觀證人甲○○證稱不能在路口攔停，
      會影響交通等情即明，是異議人辯稱當時警員係在距離前
      開路口未達20公尺處設站攔檢，造成交通擁塞等情，尚難
      採信；再者，證人甲○○證稱為避免發生爭議，僅就憲訓
      外環道前方交通號誌已轉變為紅燈2 、3 秒後，始自憲訓
      外環道右轉大科路之車輛予以舉發等情，與常情無違，應
      屬可信，亦足見當時異議人係於上開交通號誌已轉變為紅
      燈2 、3 秒之後，始自憲訓外環道右轉大科路，且異議人
      亦陳稱尚未右轉至大科路時，憲訓外環道前方之交通號誌
      已轉換為紅燈，足認異議人辯稱係因受阻於路口，不得已
      始於紅燈時右轉大科路等情，非堪採信。
（三）另按交通違規之舉發可分為「當場舉發」及「逕行舉發」
      ，由於逕行舉發之受處分人並無當場向舉發員警辯駁、陳
      述意見之機會，故現行法制就逕行舉發之條件多所設限；
      至於當場舉發交通違規事件，鑑於交通違規事實往往驟然
      而現、稍縱即逝，若硬性要求舉發員警不分違規情節，一
      律必須預留證據，俾便事後提出供法院審查，除有現實技
      術可行性之困難，勢將大幅提高交通管理之行政成本，並
      嚴重削弱道路交通管理之行政效能，且舉發交通違規行為
      之處分亦屬行政行為，除應遵循公正、公開與民主之程序
      ，確保依法行政之原則，以保障人民權益，亦應兼顧提高
      行政效能，因此，若舉發員警到庭結證違規情節屬實，且
      提出支持舉發違規可憑信性之相關佐證，又查無設詞構陷
      或舉發錯誤之事證，自堪據以認定違規情節應屬事實。本
      件舉發員警甲○○已到庭就異議人之違規情事結證明確，
      並提出現場照片及現場圖為佐，足見證人所述並非無據，
      異議人復未提出舉發錯誤之事證，依據上開說明，已足以
      認定異議人確有紅燈右轉之違規情事。
五、又按行為人有違反道路交通管理事件之情形者，應填製舉發
    違反道路交通管理事件通知單，並於被通知人欄予以勾記，
    當場舉發者，應填記駕駛人或行為人姓名、性別、出生年月
    日、地址、身分證統一編號及車主姓名、地址、車牌號碼、
    車輛種類，被查獲之駕駛人或行為人為受處分人時，應於填
    記通知單後將通知聯交付該駕駛人或行為人簽名或蓋章收受
    之，拒絕簽章者，仍應將通知聯交付該駕駛人或行為人收受
    ，並記明其事由及交付之時間，拒絕收受者，應告知其應到
    案時間及處所，並記明事由與告知事項，視為已收受，違反
    道路交通管理事件統一裁罰基準及處理細則第11條第1 項第
    1 款定有明文。本件異議人於前開時、地，因紅燈右轉經警
    當場舉發，並開立臺北縣政府警察局北縣警交字第CO000000
    0 號舉發違反道路交通管理事件通知單，該舉發單已記載駕
    駛人即異議人之姓名、性別、出生年月日、地址、身分證統
    一編號以及違規時、地、違規事實等內容，惟經異議人拒絕
    簽收，員警於該舉發單收受通知聯者簽章欄內已載明「拒簽
    」，此有該舉發單影本在卷供參，依據上開規定，視為異議
    人已收受該舉發單，且證人甲○○亦證稱若違規駕駛人當場
    拒絕簽收舉發單，會於舉發單上記載「拒簽收」，再將舉發
    單交回裁決單位寄發予違規駕駛人，若違規駕駛人當場收受
    舉發單，僅拒絕簽名表示收受，會在舉發單記載「拒簽」等
    語，亦堪認舉發員警於舉發時，已將舉發單交付異議人收受
    ，自無庸再以郵寄方式送達該舉發單。
六、另按行為後法律或行為後法律或自治條例有變更者，適用行
    政機關最初裁處時之法律或自治條例，但裁處前之法律或自
    治條例有利於受處罰者，適用最有利於受處罰者之規定，94
    年2 月5 日公布、95年2 月5 日生效施行之行政罰法第5 條
    定有明文。又道路交通管理處罰條例第53條關於闖紅燈之規
    定，業於94年12月28日修正公布，自95年7 月1 日起施行，
    修正前該條規定：「汽車駕駛人，行經有燈光號誌管制之交
    岔路口闖紅燈者，處1,800 元以上5,400 元以下罰鍰。」亦
    即對於闖紅燈之行為，未予區分闖紅燈後之駕駛行向，一律
    為相同之處罰，而修正後該條規定：「汽車駕駛人，行經有
    燈光號誌管制之交岔路口闖紅燈者，處1,800 元以上5,400
    元以下罰鍰。前項紅燈右轉行為者，處600 元以上1,800 元
    以下罰鍰。」亦即針對嚴重性較低之紅燈右轉駕駛行為，增
    列第2 項之規定，另定較低之處罰規定，又本件異議人係於
    95年6 月26日為前開違規行為，而原處分機關亦係於前開道
    路交通管理處罰條例第53條修正施行後，始為裁決，足認異
    議人行為後，法律已有變更，即應為新舊法之比較適用，因
    異議人所為本件違規行為係屬紅燈右轉，則經比較修正前、
    後法律之規定，原處分機關最初裁處時之法律即修正後道路
    交通管理處罰條例第53條之規定，對於異議人並無不利之情
    形，依據首揭行政罰法第5 條前段之規定，即應施用修正後
    道路交通管理處罰條例第53條第2 項之規定予以處罰。而原
    處分機關於96年12月7 日誤以道路交通管理處罰條例第53條
    第1 項及第63條之規定，裁處異議人罰鍰5,400 元，並記違
    規點數3 點，經異議人於96年12月7 日以駕駛行為係紅燈右
    轉為由，向原處分機關聲明異議，經原處分機關撤銷原裁決
    ，另於96年12月11日依據道路交通管理處罰條例第53條第2
    項之規定重新裁決，裁處罰鍰1,800 元，並記違規點數3 點
    ，重新送達予異議人，此有原處分機關96年12月7 日及同年
    月11日裁決書、異議人於96年12月7 日出具之交通違規聲明
    異議狀及96年12月12日北監基四字第0962006341號函附卷供
    參，足認原處分機關於96年12月7 日所為之裁決，適用法律
    雖屬有誤，然業經原處分機關依職權撤銷，並重新裁決，亦
    另行送達異議人，則原處分機關於96年12月7 日所為之裁決
    已失其效力，換言之，原處分機關於96年12月11日所為之裁
    決，並無重複處罰之問題；又異議人對於原處分機關於96年
    12月11日所為之裁決，於接獲裁決書之翌日起20日內向本院
    聲明異議，故本院審理標的即為原處分機關於96年12月11日
    所為之裁決，附此敘明。
七、綜上，異議人確於上開時、地，為紅燈右轉之違規駕駛行為
    ，原處分機關依據修正後道路交通管理處罰條例第53條第2
    項、第63條第1 項第3 款及違反道路交通管理事件統一裁罰
    基準及處理細則之規定，就異議人所為駕車行經有燈光號誌
    管制之交岔路口紅燈右轉之行為，裁處罰鍰1,800 元，並記
    違規點數3 點，核無違誤，本件聲明異議為無理由，應予駁
    回。
據上論斷，應依道路交通案件處理辦法第19條，裁定如主文。
中    華    民    國    97    年    2     月    27    日
                  交通法庭法    官  邰婉玲
以上正本證明與原本無異。
對於本件裁定如有不服，應於送達後5 日內，向本院提出抗告書
狀，敘述抗告之理由，抗告於臺灣高等法院。
中    華    民    國    97    年    2     月    27    日
                          書 記 官  彭筠凱


司法院資訊處製作；財團法人民間司法改革基金會備份。
